【裁判字號】    89,易,557
【裁判日期】    890310
【裁判案由】    大陸人民條例
【裁判全文】
臺灣板橋地方法院刑事判決                          八十九年度易字第五五七號
    公  訴  人  臺灣板橋地方法院檢察署檢察官
    被      告  甲○○
右列被告因違反台灣地區與大陸地區人民關係條例案件，經檢察官提起公訴（八十八
年度偵字第二六一０一號），本院判決如左：
    主  文
甲○○連續法人之從業人員，因執行業務違反不得使大陸地區人民從事未經許可之工
作之規定，處罰金新台幣捌萬元，如易服勞役以銀元參佰元即新台幣玖佰元折算壹日
。
    事  實
一、甲○○係台北縣新莊市○○路七三六巷二八號「尚樺電鍍有限公司」（以下簡稱
    尚樺公司）實際負責人（該公司名義負責人則為其妻吳秀質），為該公司之從業
    人員。其明知賓光華、賓定伯及賓雪林均係來台灣地區探親之大陸地區人民（三
    人依序於民國八十八年九月三日、九月十四日、十月二十六日來台灣地區，以下
    民國二字略），為執行尚樺公司業務，基於概括犯意，先於八十八年九月六日以
    日薪新台幣（下同）五百元、加班時薪一百元、並供膳宿之代價，僱用賓光華在
    上址尚樺公司處所從事未經許可之搬運工作，又於同年十一月一日、十二日連續
    僱用賓雪林、賓定伯在該公司從事未經許可之包裝工作。嗣經警於八十八年十二
    月二日凌晨一時許，在台北市○○○路、忠孝西路口查獲賓光華，又於同日凌晨
    四時三十分許在尚樺公司查獲賓定伯、賓雪林後循線查獲上情。
二、案經台北市政府警察局中正第一分局移送臺灣板橋地方法院檢察署檢察官偵查起
    訴。
    理  由
一、訊據被告甲○○坦承其為尚樺公司實際負責人，並有連續僱用賓光華、賓定伯、
    賓雪林在尚樺公司分別從事未經許可之搬運、包裝工作等事實，惟矢口否認有犯
    罪故意，辯稱：伊不知其三人為大陸地區人民云云。惟查：尚樺公司為經登記之
    法人，有該公司經濟部公司登記執照影本可憑。賓光華、賓定伯及賓雪林依序係
    於八十八年九月三日、九月十四日、十月二十六日來台灣地區探親之大陸地區人
    民，經其等於警訊中陳稱無訛，並有中華民國台灣地區旅行證、國人入出境端末
    查詢報表在卷可稽。又被告經賓光華、賓定伯及賓雪林之祖父賓麟之介紹，自八
    十八年九月六日起陸續雇用三人等情，亦據證人賓光華、賓定伯及賓雪林於警訊
    中證述甚詳。按我國台灣地區與大陸地區人民分離已有五十年之久，並分別處於
    不同之政治制度社會經濟環境下，故雙方人民無論於言語、生活習慣等方面，均
    有顯著差異，被告又與賓光華等人之祖父相識，且自其僱用賓光華時起至為警查
    獲時止將近三月，被告於警訊中亦供稱其知賓光華、賓定伯、賓雪林為大陸籍來
    台探親等語（見偵查卷第五頁正面警訊筆錄），是其翻異前供，空言否認明知賓
    光華等人為大陸地區人民云云，不足採信，本件事證明確，被告犯行堪以認定。
二、按僱用大陸地區人民從事未經許可或許可範圍不符之工作，係臺灣地區與大陸地
    區人民關係條例第十五條第四項規定不得為之之行為。查被告為尚樺公司實際負
    責人，為該公司從業人員，其因執行公司業務，僱用大陸地區人民工作，違反台
    灣地區與大陸地區人民關係條例第十五條第四款之規定，應依同條例第八十三條
    第一項、第三項前段之規定處罰之。其先後三次犯行時間緊接，所犯為構成要件
    相同之罪，顯係基於概括犯意而為之，應依連續犯規定論以一罪，並加重其刑。
    公訴意旨未依被告為法人尚樺公司從業人員之身份，引述台灣地區與大陸地區人
    民關係條例第八十三條第三項前段處罰規定，應予補正。爰審酌被告犯罪動機、
    目的、情節、僱用大陸地區人民從事未經許可工作，對國家安全、社會經濟秩序
    所生危害等一切情狀，量處如主文所示之刑，並諭知如易服勞役之折算標準，以
    資懲儆。
三、尚樺公司因其從業人員執行職務違反台灣地區與大陸地區人民關係條例第十五條
    第四款之規定，亦應依同條例第八十三條第三項前段規定，處以第一項之罰金刑
    ，此部分未據起訴，本院無法逕予審究，爰依職權告發請檢察官依法處理。
據上論斷，應依刑事訴訟法第二百九十九條第一項前段，臺灣地區與大陸地區人民關
係條例第八十三條第一項、第三項前段，刑法第十一條前段、第五十六條、第四十二
條第二項，罰金罰鍰提高標準條例第二條，現行法規所定貨幣單位折算新台幣條例第
二條判決如主文。
本案經檢察官陳明珠到庭執行職務。
中    華    民    國      八十九        年    三        月    十        日
                                  臺灣板橋地方法院刑事第四庭
                                        法  官  陳  恒  寬
右正本證明與原本無異
如不服本判決應於送達後十日內向本院提出上訴狀
                                        書記官  葉  瑩  庭
中    華    民    國      八十九        年    三        月    十四      日
附錄本案論罪科刑法條全文
臺灣地區與大陸地區人民關係條例第十五條
  左例行為不得為之：
    一  使大陸地區人民非法進入臺灣地區。
    二  招攬臺灣地區人民未經許可使之進入大陸地區。
    三  使大陸地區人民從事未經許可或與許可目的不符之活動。
    四  僱用大陸地區人民從事未經許可或與許可範圍不符之工作。
    五  居間介紹他人為前款之行為。
臺灣地區與大陸地區人民關係條例第八十三條
  違反第十五條第四款或第五款規定者，處二年以下有期徒刑﹑拘役或科或併科新台
幣三十萬元以下罰金。
  意圖營利而違反第十五條第五款規定者，處三年以下有期徒刑﹑拘役或科或併科新
台幣六十萬元以下罰金。
  法人之代表人﹑法人或自然人之代理人﹑受僱人或其他從業人員，因執行業務犯前
二項之罪者，除處罰行為人外，對該法人或自然人並科以前二項所定之罰金。但法人
之代表人或自然人對於違反之發生，已盡力為防止行為者，不在此限。


司法院資訊處製作；財團法人民間司法改革基金會備份。
